臺灣高等法院民事判決　　　　　　　 96年度勞再更(一)字第1號
再審原告　甲○○
再審被告　乙○○
上列當事人間請求給付資遣費等事件，再審原告對於中華民國九
十五年五月二十四日本院九十四年度勞上易字第一０一號確定判
決提起再審，經判決後，由最高法院發回更審，本院於九十六年
十月二十三日言詞辯論終結，判決如下：
    主      文
再審之訴駁回。
再審及發回前上訴訴訟費用由再審原告負擔。
    事 實 及 理 由
一、本件再審原告起訴主張：伊自民國（下同）八十九年九月一
    日起受僱於再審被告經營之內湖長春診所，與訴外人李昭昌
    輪流擔任藥師工作，例假日並未休息。嗣李昭昌離職，伊自
    九十年五月一日起改任該診所全天班之藥師工作，時間自每
    日上午九時三十分起至晚上九時止，長達十一點五小時，已
    較法定工時逾三點五小時。因伊不同意再審被告減薪，竟被
    資遣，兩造雖於九十二年二月十七日書立資遣同意書，惟再
    審被告始終未依勞動基準法第二十四條、第三十九條之規定
    ，給付伊每日超時工作及假日工作加倍工資新台幣（下同）
    一百三十四萬五千八百十三元、九十年二月至四月加班費十
    六萬三千七百八十元、特休假十四天工資四萬六千六百六十
    七元及年終獎金九萬八千元，合計一百六十五萬四千二百六
    十元。伊曾訴請再審被告如數給付，詎本院九十四年度勞上
    易字第一０一號確定判決（下稱原確定判決）竟以伊未證明
    超時工作及例假日未休假未領加班費之事實，而為伊不利之
    認定。伊於前訴訟程序第二審言詞辯論終結後，發現再審被
    告曾於九十年七月五日開立在職服務證明書，為原確定判決
    所漏未斟酌之證物，如經斟酌，可受較有利之判決等情，爰
    依民事訴訟法第四百九十六條第一項第十三款之規定，提起
    再審之訴，求為命：(一)原確定判決廢棄。(二)再審被告應再給
    付一百六十五萬四千二百六十元，其中一百三十四萬五千八
    百十三元自九十三年十月二十九日起，十六萬三千七百八十
    元自九十五年一月十一日前訴訟程序上訴理由暨調查證據聲
    請狀繕本送達翌日起，其餘十四萬四千六百六十七元自起訴
    狀繕本送達翌日起，均加付法定遲延利息之判決。(三)願供擔
    保請准宣告假執行。
    再審被告則以：上開在職服務證明書係再審原告未經伊授權
    擅自填寫者，且伊診所名稱為內湖長春診所，而該證明書卻
    蓋用長春診所之印文；況再審原告自八十九年九月一日起每
    日之工作時間為自下午一時三十分起，該證明書竟載為自上
    午九時三十分起；又伊診所門診時間係自上午九時至中午十
    二時、下午三時至六時、晚上七時至九時，週日休診，再審
    原告並未超時工作，該在職服務證明書無法證明再審原告一
    天實際工作時間，亦無法證明伊給付之薪資未包括加班費之
    事實，況其內容與前訴訟程序相關事證均不符等語，資為抗
    辯。
二、按當事人發現未經斟酌之證物或得使用該證物者，但以如經
    斟酌可受較有利益之裁判者為限，得以再審之訴對於確定終
    局判決聲明不服。但當事人已依上訴主張其事由，或知其事
    由而不為主張者，不在此限，民事訴訟法第四百九十六條第
    一項第十三款定有明文；又民事訴訟法第四百九十六條第一
    項第十三款所謂當事人發現未經斟酌之證物或得使用該證物
    ，係指在前訴訟程序不知有該證物，現始知之，或雖知有此
    而不能使用，現始得使用者而言（最高法院三十二年上字第
    一二四七號判例參照）。查再審原告既自認上開在職服務證
    明書（見最高法院九十五年度台上字第二一五八號卷二一頁
    、本院勞再字卷七一頁），係由伊於九十年七月五日寫好後
    再交給再審被告蓋章，原本即一直由伊保管，影本則由再審
    被告保管迄今（見本院勞再卷五九頁之準備程序筆錄、本院
    勞再更(一)卷十二頁背面之言詞辯論筆錄）。準此，再審原告
    在前訴訟程序既非不知有該證物現始知之，亦無雖知有此而
    不能使用，現始得使用之情形。再審原告雖主張伊於前訴訟
    程序上訴第三審時於上訴理由已有說明（見本院勞再更(一)卷
    十三頁之言詞辯論筆錄），惟查再審原告於該上訴理由中並
    未有任何說明（見最高法院九十五年度台上字第二一五八號
    卷之上訴理由）。依上開說明，即與當事人發現未經斟酌之
    證物或得使用該證物之要件不合。從而，再審原告提起本件
    再審之訴，為無理由（最高法院四十八年台抗字第一五七號
    判例參照），應予駁回。再審原告之訴既經駁回，其假執行
    之聲請亦已失所附麗，應併予駁回。
三、至兩造其餘之攻擊或防禦方法及未經援用之證據，經本院斟
    酌後，認為均不足以影響本判決之結果，自無逐一詳予論駁
    之必要，併此敘明。
據上論結，本件再審之訴為無理由，依民事訴訟法第七十八條，
判決如主文。
中　　華　　民　　國　　96　　年　　11　　月　　6 　　日
                  勞工法庭
                        審判長法　官  楊豐卿
　  　　　　　　　　　　      法　官　梁玉芬
　　  　　　　　　　　　      法　官  許紋華
正本係照原本作成。
如不服本判決，應於收受送達後20日內向本院提出上訴書狀，其
未表明上訴理由者，應於提出上訴後20日內向本院補提理由書狀
（均須按他造當事人之人數附繕本）上訴時應提出委任律師或具
有律師資格之人之委任狀；委任有律師資格者，另應附具律師資
格證書及釋明委任人與受任人有民事訴訟法第466條之1第1項但
書或第2項（詳附註）所定關係之釋明文書影本。
中　　華　　民　　國　　96　　年　　11　　月　　6 　　日
　　　　　　　　　　　　　　　書記官  殷丹妮
附註：
民事訴訟法第466條之1（第1項、第2項）：
對於第二審判決上訴，上訴人應委任律師為訴訟代理人。但上訴
人或其他法定代理人具有律師資格者，不在此限。
上訴人之配偶、三親等內之血親、二親等內之姻親，或上訴人為
法人、中央或地方機關時，其所屬專任人員具有律師資格並經法
院認為適當者，亦得為第三審訴訟代理人。
